臺灣高雄地方法院刑事判決　　　　　　95年度簡上字第1188號
上　訴　人
即　被　告　甲○○
選任辯護人　王梵緒律師
上列上訴人因傷害案件，不服本院高雄簡易庭民國95年9 月15日
95 年 度簡字第5121號簡易判決（聲請簡易判決處刑案號：95年
度偵字第20154 號），提起上訴，本院管轄之第二審合議庭判決
如下：
    主  文
上訴駁回。
甲○○緩刑貳年，緩刑期間付保護管束。
    事  實
一、甲○○與丁○○係夫妻，於案發時原共同居住於高雄縣大社
    鄉○○路355巷2 弄9 號住處，屬家庭暴力防治法第3 條第1
    款所定之家庭成員關係，甲○○於民國94年12月11日9 時許
    ，在上開住處1 樓和式房間內，因對丁○○求歡行房不成，
    復惱怒丁○○近年來經常因故情緒崩潰藉故大鬧，一時氣憤
    ，乃痛斥丁○○稱：「你這樣憑甚麼當人家太太」等語，且
    基於普通傷害他人身體之犯意，強行拉扯丁○○之雙手臂，
    欲將躺臥在床之丁○○拉起理論，然因丁○○抵抗不從，再
    鬆開手臂將丁○○重重放下，致丁○○受有左前臂2 處擦傷
    （2*0.2 公分、3*0.2 公分）、左手1 處擦傷（1*0.2 公分
    ）、右手背淤傷、雙膝及左腿淤傷等傷害，嗣丁○○怒令甲○○離開房間，甲○○方才倖然離去。
二、案經丁○○訴由臺灣高雄地方法院檢察署檢察官聲請簡易判
    決處刑。
    理  由
一、訊據上訴人即被告甲○○（下稱被告）矢口否認涉有上開犯
    行，辯稱：告訴人丁○○近2 年來因為罹患憂鬱症，經常情
    緒失控哭鬧自殺，94年12月10日晚上復大吵大鬧，伊為避免
    丁○○自殘，方拉扯制止丁○○，嗣經小女兒乙○○、鄰居
    丙○○幫忙勸阻，丁○○情緒方才穩定而入睡，伊並無傷害
    丁○○云云，經查：
  (一)上開犯罪事實，業據告訴人丁○○當庭結證指述：「94年12
    月11日早上9 點，當時我在睡覺，我先生敲我門，我問他做
    什麼，他說要跟我說話，我有開門，他說要行房，進來後就
    把門反鎖，我說我很累，拒絕他，他就罵我憑什麼當人家的
    太太，他拉扯我的雙手臂，又把我整個人往下壓在和室地板
    （床）上，我因為他這個行為很生氣，就把被告趕出去」等
    語綦詳，被告於到案經檢查事務官訊問後，亦已坦承：「（
    當天有無罵告訴人？）那是口頭禪。（有無毆打告訴人？）
    我們之間有拉扯，我不知道拉扯會造成診斷證明書所載的傷
    害。」等語明確，此外，亦有被告未異議證據能力，本院依
    刑事訴訟法第159 條之5 第2 項認定有證據能力由高雄縣政
    府警察局仁武分局製作之處理家庭暴力與兒少保護案件調查
    記錄通報表1 紙（受理時間為95年2 月10日12時）、健仁醫
    院所出具驗傷時間為94年12月12日之受理家庭暴力事件驗傷
    診斷書、診斷證明書在卷可稽。而健仁醫院係高雄市楠梓區
    著名權威之綜合醫院，其出具之診斷證明書應無虛偽之可能
    ，且觀諸診斷證明書所載告訴人之傷勢係左前臂、左手擦傷
    ，右手背、雙膝及左小腿瘀傷，經核亦與告訴人指述遭被告
    拉扯成傷之過程、部位相符，而上開受傷部位散落多處，衡
    情常人亦難自殘偽造，顯見告訴人之指述乃有所據。
  (二)被告於本院審理中雖辯稱：伊當時因告訴人情緒癲狂、哭鬧
    自殺，欲制止告訴人方才發生拉扯，並無傷害故意等語，然
    查：本件告訴人係於95年6 月9 日向台灣高雄地方法院檢察
    署提出告訴，有刑事告訴狀在卷可稽，被告隨即於95年7 月
    10日即接受檢察事務官訊問偵查，然其於上開訊問過程中，
    卻均隻字未提及告訴人情緒癲狂、哭鬧自殺等情形，亦未曾
    請求檢察官傳訊證人乙○○、丙○○以實其說，此除有上開
    偵查筆錄在卷可稽外，且為被告當庭所自承（審理筆錄頁10
    ），然於第一審判決後，遲於95年9 月29日上訴書中方才提
    出上開辯解及聲請調查證據，因常人如遭受冤枉受有委屈，
    尤其可能涉及刑事官司時，衡情均因情急而會於第一時間解
    釋釐清，然被告於到案後第1 次接受訊問時，即坦承部分傷
    害情節，並未提出上開抗辯，顯見其於檢查事務官前供述之
    情節，乃係初到案後無瑕且無意捏詞抗辯之情況下所為之陳
    述，依理較為可信，至於其延於本院方才提出之上開辯詞，
    則因與常情不符，顯係臨訟卸責之詞，尚難遽予採信。
  (三)證人乙○○於本院審理中雖迴護被告稱：丁○○於94年12月
    10日晚返家後，突然哭鬧尋死，且持刀要刺被告，被告方才
    上前拉扯制止云云，另證人丙○○雖亦到庭證稱：94年冬天
    某日伊聽到被告家中發生吵架聲響，經前往關心後發現丁○○躺在客廳地上大吵大鬧，模樣古怪，不知所云，於是幫忙
    抓住制止丁○○，從未看到被告毆打丁○○云云，然查：證
    人乙○○近年來因母親丁○○經常藉故吵鬧自殺，影響家人
    正常作息，其等母子2 人感情不佳，95年6 月間與被告業已
    相偕搬出上開住宅而與2 姐侯惠娟同住，從未想回家探望丁○○等情，均據證人乙○○自承在卷，則其於本院所為之證
    言，於動機上乃有可能偏頗被告；再者，丁○○本次提出告
    訴時間，距離案發時點乃有半年之久，而證人亦曾證述丁○○經常哭鬧自殺之情節次數甚多等語，可知自本案案發後迄
    提出告訴6 月期間，丁○○因情緒不穩發生吵鬧之情形應屬
    頻繁，則證人焉有可能對於本案情節印象特別深刻之理；又
    檢察官經以上開問題質疑證人時，證人雖強調稱：本件訴訟
    後，2 姐侯惠娟有告訴我他有在桌曆上用紅筆圈起來，所以
    印象特別深刻等語，並請侯惠娟提出該桌曆為證，然遍觀卷
    附之該桌曆內容，自94年1 月1 日迄94年12月31日長達1 年
    之時間，除1 月份至4 月份曾有些微數字記事外，自5 月份
    以後即無任何文字記事，然於12月11日欄位卻突然記載「真
    是畢生難忘的一天，上午8 點多還在睡夢中，妹妹來電說媽
    媽從昨天發酒瘋到現在，叫我快回家，唉！又來了。」等語
    ，12月12日欄位則記載「今天晚上回娘家，又看到媽在罵我
    們，又說他今天去健仁醫院驗傷，說只要1000元就可以買驗
    傷單，真的嗎？」等語，已顯突兀刻意而與常人記事習慣不
    符，況依證人乙○○所言及上開文字所載，均再三強調丁○○有多次藉故大鬧之紀錄，衡情侯惠娟如確有如實記載之紀
    錄，應會每次均詳加記載才是，焉會僅就本案特為記載而已
    ，是丁○○縱曾因情緒失控於家中吵鬧而遭被告、乙○○等
    家人拉扯制止，然應與本件傷害犯行無涉，證人乙○○及侯
    惠娟之上開桌曆記載，均特別強調即係本件丁○○受傷原因
    ，僅益顯其等因迴護被告，刻意以不相關事證連結掩飾而已
    ，並不足採。至於證人丙○○雖亦到庭證述其曾見聞丁○○
    上開癲狂情狀，然其並無法確認發生之時間日期，可見其於
    深夜見聞丁○○吵鬧自殺之該事件，與本件丁○○指述早上
    9 時許遭被告拉扯傷害之犯行，2 者非必同一，縱屬同一，
    因其亦自承當日幫忙安撫丁○○至凌晨4 時即返回家中，對
    於被告與丁○○後續有無另外發生衝突並不清楚等語，則其
    所為之上開證述，亦無法遽為被告有利之認定。綜上所述，
    本院認告訴人之指述及提出之診斷證明書尚為可信，被告傷
    害犯行，事證明確，堪予認定，應依法論科。
二、按被告行為後，如附表所示之相關法律均業經變更，並俱於
    95 年7月1 日施行，玆經比較結果，裁判時法並未較為有利
    ，從而依刑法第2 條第1 項規定，自應適用被告行為時法，
    亦即修正前法律，合先敘明。次按家庭暴力者，謂家庭成員
    間實施身體或精神上不法侵害之行為；家庭暴力罪者，謂家
    庭成員間故意實施家庭暴力行為而成立其他法律所規定之犯
    罪，家庭暴力防治法第2 條第1 項、第2 項分別定有明文。
    本件被告與告訴人丁○○係夫妻，屬家庭暴力防治法第3 條
    第1 款所定之家庭成員關係，故核被告所為，係犯刑法第27
    7 條第1 項之傷害罪，其上開犯行同時亦屬家庭暴力防治法
    第2 條第2 項之家庭暴力罪，惟因家庭暴力防治法之上開條
    文並無罰則規定，是被告犯行應僅依刑法傷害罪之規定予以
    論罪科刑。
三、原審審酌被告為丁○○之夫，不知維繫家庭和諧，僅因一時
    細故，即拉扯告訴人，致丁○○身體多處受有傷害，及被告
    前有家庭暴力紀錄，有家庭暴力案件調查紀錄（通報）表在
    卷可憑（該次傷害部分未經提出告訴），仍未能稍加收斂，
    竟動手對告訴人施以家暴，並考量被告之素行、犯罪之動機
    、目的、手段、被害人所受生理及心理上之傷害，及犯罪後
    猶否認犯行，態度非佳等一切情狀，而依刑法第2 條第1項
    、修正前刑法第277 條第1 項、第41條第1 項前段，修正前
    罰金罰鍰提高標準條例第1 條前段、第2 條（原審漏載第1
    條前段），逕以簡易判決量處被告有期徒刑3 月，且諭知如
    易科罰金，以銀元300 元（即新臺幣900 元）折算1 日之易
    科罰金折算標準，本院認原判決認事用法均無違誤，量刑亦
    稱妥適，被告上訴猶執陳詞否認犯行，為無理由，應予駁回
    。
四、另查：被告素行良好，前未曾因故意犯罪受有期徒刑以上刑
    之宣告，有臺灣高等法院被告前案紀錄表1 紙在卷可稽，其
    本次僅因細故拉扯傷害告訴人，且犯後否認犯行，雖有不該
    ，然夫妻相處感情失和，箇中原因複雜眾多，本件告訴人近
    年來確實因為罹患憂鬱症，因此情緒不穩吵鬧自殺，造成夫
    妻、親子關係失和等情，為告訴人當庭所自承，且有其撰寫
    之懺悔信、診斷證明書等附卷可參，是被告因認告訴人平時
    未盡配偶行房責任，難忍家庭突遭變故、成員失和之壓力，
    而一時情緒失控拉扯告訴人成傷，應係一時失慮所為，經此
    偵審程序及罪刑之宣告，應能知所警惕，而無再犯之虞，且
    告訴人當庭亦陳稱其提出告訴之目的僅係為了離婚，不希望
    被告被關等語，本院認所宣告之刑以暫不執行為適當，爰逕
    依修正後刑法第74條第1 項第1 款規定併予宣告緩刑2 年，
    另併依家庭暴力防治法第30條第1 項規定，諭知緩刑期內付
    保護管束。
據上論斷，依刑事訴訟法第455 條之1 第1 項、第3 項、第368
條、第373 條，修正後刑法第74條第1 項第1 款，家庭暴力防治
法第30條第1 項，判決如主文。
本案經檢察官陳俊秀到庭執行職務。
中　　華　　民　　國　　96　　年　　 1　　月　　18　　日
                刑事第七庭    審判長法　官  李淑惠
                                    法　官  張茹棻
                                    法  官  蔡川富
以上正本證明與原本無異。
不得上訴。
中　　華　　民　　國　　96　　年　　1 　　月　　18　　日
                                    書記官  王治華
┌───────────────────────────────────────────────┐
│附表：                                                                                        │
├──────┬─────────────┬─────────────┬───────┬────┤
│  相關變更  │行為時法之內容            │裁判時法之內容            │比  較  理  由│備    註│
├──────┼─────────────┼─────────────┼───────┼────┤
│罰金刑之貨幣│                          │1、刑法施行法第1 之1 條第 │刑法罰金之貨幣│        │
│單位        │                          │   1 項：「中華民國94年1  │單位，由「元（│        │
│            │                          │   月7 日刑法修正施行後， │指銀元）」變更│        │
│            │                          │   刑法分則編所定罰金之貨 │為「新臺幣」  │        │
│            │                          │   幣單位為新臺幣。」     │              │        │
├──────┼─────────────┼─────────────┼───────┼────┤
│刑法277 條第│1、罰金罰鍰提高標準條例第1│1、罰金罰鍰提高標準條例第1│刑法分則之罰金│行為時法│
│1 項罰金刑之│   條前段：「依法律應處罰 │   條前段、第5 條（未修正 │數額，亦視該分│有利    │
│上下限      │   金、罰鍰者，就其原定數 │   ，內容同左）           │則先前曾修正與│        │
│            │   額得提高為2 倍至10倍」 │2、刑法施行法第1 之1 條第 │否，而分別提高│        │
│            │   （註：刑法係10倍）。   │   2 項：「94年1 月7 日刑 │3 或30倍。    │        │
│            │2、同條例第5條：「第1 條  │   法修正時，刑法分則編未 │              │        │
│            │   所定得提高倍數之規定， │   修正之條文定有罰金者， │              │        │
│            │   於本條例修正後制定之法 │   自94 年1月7 日刑法修正 │              │        │
│            │   律，不適用之；本條例修 │   施行後，就其所定數額提 │              │        │
│            │   正前公布之法律，於本條 │   高為30倍。但72年6 月26 │              │        │
│            │   例修正後修正其罰金罰鍰 │   日至94年1 月7 日新增或 │              │        │
│            │   數額 或法律經全部修正而│   修正之條文，就其所定數 │              │        │
│            │   其罰 金罰鍰數額未予變更│   額提高為3 倍。」       │              │        │
│            │   者，亦同。」。         │3、刑法第33條第5款：「罰  │              │        │
│            │3、修正前刑法第33條第5 款 │   金：新台幣一千元以上， │              │        │
│            │   ：「罰金：一元以上」。 │   以百元計算之。」       │              │        │
│            │4、結論：依上揭規定，及現 │4、結論：依上開規定，罰金 │              │        │
│            │   行法規所定貨幣單位折算 │   刑：                   │              │        │
│            │   新台幣標準條例第2 條， │(1)、上限：新台幣3萬元     │              │        │
│            │   罰金刑：               │(2)、下限：新台幣1000元    │              │        │
│            │(1)、上限：銀元10000 元即新│                          │              │        │
│            │    臺幣3 萬元。          │                          │              │        │
│            │(2)、下限：銀元10元即新台幣│                          │              │        │
│            │    30元。                │                          │              │        │
├──────┼─────────────┼─────────────┼───────┼────┤
│易科罰金之折│1、修正前刑法第41條第1項  │1、修正後刑法第41條第1 項 │易科罰金折算標│行為時法│
│算標準變更  │   前段：「犯最重本刑為5  │   前段：「犯最重本刑為5  │準由銀元改為新│有利    │
│            │   年以下有期徒刑以下之刑 │   年以下有期徒刑以下之刑 │臺幣，且金額提│        │
│            │   之罪，而受6 個月以下有 │   之罪，而受6 個月以下有 │高            │        │
│            │   期徒刑或拘役之宣告…得 │   期徒刑或拘役之宣告者， │              │        │
│            │   以1 元以上3 元以下折算 │   得以新臺幣1000元、2000 │              │        │
│            │   1日，易科罰金。」      │   元或3000元折算1 日，易 │              │        │
│            │2、廢止前罰金罰鍰提高標準 │   科罰金。」             │              │        │
│            │   條例第2 條：「依刑法第 │2、罰金罰鍰提高標準條例第2│              │        │
│            │   41 條 易科罰金…就其原 │   條刪除。               │              │        │
│            │   定數額提高為100 倍折算1│                          │              │        │
│            │   日；法律所定罰金數額未 │                          │              │        │
│            │   依本條例提高倍數，或其 │                          │              │        │
│            │   處罰法條無罰金刑之規定 │                          │              │        │
│            │   者，亦同。             │                          │              │        │
│            │3、結論：以銀元100元即新台│3、結論：以新臺幣1000元、 │              │        │
│            │   幣300 元以上，銀元300元│   2000元或3000元折算1 日 │              │        │
│            │   即新台幣900 元以下折算1│   。                     │              │        │
│            │   日。（依上開規定及現行 │                          │              │        │
│            │   法規所定貨幣單位折算新 │                          │              │        │
│            │   台幣標準條例）。       │                          │              │        │
├───┬──┼─────────────┴─────────────┴───────┼────┤
│整體比│行為│3 年以下有期徒刑、拘役或銀元10000 元即新臺幣30000 元以下，銀元10元即新│行為時刑│
│較結果│時法│臺幣30元以上罰金                                                      │法第277 │
│      ├──┼───────────────────────────────────┤條1 項罰│
│      │裁判│3 年以下有期徒刑、拘役或新臺幣3 萬元以下，新臺幣1000元以上罰金        │金最低刑│
│      │時法│                                                                      │度較低；│
│      │    │                                                                      │且易科罰│
│      │    │                                                                      │金之金額│
│      │    │                                                                      │較低，較│
│      │    │                                                                      │為有利  │
└───┴──┴───────────────────────────────────┴────┘
附錄本案所犯法條：
刑法第277 條第1 項普通傷害罪
傷害人之身體或健康者，處3 年以下有期徒刑、拘役或1,000 元
以下罰金。
